臺灣臺北地方法院民事裁定　　　　　　100年度監宣字第271號
聲　請　人　王玉英
相　對　人　姜志忠
上列當事人間聲請監護宣告事件，本院裁定如下：
    主    文
宣告姜志忠（男、民國○○年○○月○○日生、身分證統一編號：Ｚ000
000000號）為受輔助宣告之人。
選定王玉英（女、民國○○年○月○○日生、身分證統一號碼：Ｚ0000
00000號）為受輔助宣告之人姜志忠之輔助人。
聲請程序費用新臺幣壹仟元由受輔助宣告之人姜志忠負擔。
    理    由
一、按對於因精神障礙或其他心智缺陷，致其為意思表示或受意
    思表示，或辨識其意思表示效果之能力，顯有不足者，法院
    得因本人、配偶、四親等內之親屬、最近一年有同居事實之
    其他親屬、檢察官、主管機關或社會福利機構之聲請，為輔
    助之宣告。受輔助宣告之人，應置輔助人；法院為輔助之宣
    告時，應依職權就配偶、四親等內之親屬、最近一年有同居
    事實之其他親屬、主管機關、社會福利機構或其他適當之人
    選定一人或數人為輔助人。法院選定輔助人時，應依受輔助
    宣告之人之最佳利益，優先考量受輔助宣告之人之意見，審
    酌一切情狀，並注意下列事項：受輔助宣告之人之身心狀態
    與生活及財產狀況、受輔助宣告之人與其配偶、子女或其他
    共同生活之人間之情感狀況、輔助人之職業、經歷、意見及
    其與受輔助宣告之人之利害關係。民法第 14條第3項、第15
    條之1、第 1113條之1準用第1111條及第1111條之1分別定有
    明文。又法院對於監護之聲請，認為未達民法第 14條第1項
    之程度，而有輔助宣告之原因者，得依聲請或依職權以裁定
    為輔助之宣告，為民事訴訟法第624條之3第1項所明定。
二、聲請意旨略以：聲請人為相對人之母，相對人因罹患精神分
    裂症，必須依賴他人提供生活照料，現已無能力處理自己之
    事務，依法聲請宣告相對人為受監護宣告之人；倘未達監護
    宣告之程度，聲請為輔助宣告等語。
三、聲請人主張之事實，業據提出戶籍謄本、身心障礙手冊等件
    為證。又本院於鑑定人面前訊問相對人，相對人意識清楚，
    應對正常，有訊問筆錄足參；其經鑑定結果為：精神分裂症
    之患者，其精神障礙為一持續影響其生活及社會功能之心智
    缺陷，且罹病多年，已呈慢性化之情形，難有回復之可能性
    ，姜員受此慢性化之精神障礙影響，其認知與判斷力確實呈
    現部分減弱，但其一般生活與基本事務處理能力尚無明顯缺
    損，目前之意思表示能力與受意思表示能力尚無大礙，然而
    對於處理財產處分與訴訟行為等較複雜之能力要求，則因其
    思考能力固著貧乏並且妄想及不合理思考持續存在，而有無
    法依其所知訊息進而綜合判斷之情形，姜員之辨識其所為意
    思表示之能力，確因精神分裂症之影響有不足等情，有台北
    市立聯合醫院之「精神鑑定報告書」足參，堪認相對人非完
    全不能辨識其意思表示之效果，未達應受監護宣告之程度，
    惟其辨識能力既有不足，即有為輔助之必要，爰依聲請對相
    對人為輔助之宣告。
四、查聲請人係相對人之母，為受輔助宣告之人之利益，並參酌
    相對人之意見，選定聲請人為相對人之輔助人。爰裁定如主
    文。
中    華    民    國    100   年    11    月    17    日
                  家事法庭法  官  吳素勤
以上正本係照原本作成。
如不服本裁定關於選定輔助人部分，應於送達後10日內向本院提
出抗告狀，並繳納抗告費新臺幣壹仟元；其餘關於輔助宣告之部
分，不得抗告。
中    華    民    國    100   年    11    月    17    日
                          書記官  郭麗琴